【裁判字號】    98,易,2418
【裁判日期】    981023
【裁判案由】    詐欺
【裁判全文】
臺灣臺中地方法院刑事判決              98年度易字第2418號
公  訴  人  臺灣臺中地方法院檢察署檢察官
被      告  丙○○
上列被告因詐欺案件，經檢察官提起公訴（臺灣臺中地方法院檢
察署98年度偵字第5549、13332號)及移送併辦（臺灣高雄地方法
院檢察署98年度偵字第24952號)，被告於準備程序就被訴事實為
有罪之陳述，經告以簡式審判程序之旨，並聽取當事人意見後，
合議庭裁定由受命法官獨任進行簡式審判程序，本院判決如下：
    主    文
丙○○犯幫助詐欺罪，累犯，處有期徒刑肆月，如易科罰金，以
新臺幣壹仟元折算壹日。
    犯罪事實
一、丙○○曾因詐欺案件，經本院以95年度中簡字第2033號判處
    有期徒刑 3月確定，於民國95年12月21日易科罰金執行完畢
    ，猶不知悔改，復可預見一般人以自己名義申辦行動電話門
    號使用，並無困難，如將行動電話門號之 SIM卡交付欠缺信
    賴基礎之他人，則被取走之 SIM卡有可能供詐騙集團向不特
    定人詐取財物之用，竟基於縱使發生亦不違背本意之不確定
    故意，於97年 6月下旬某日，在台中市○○區○○路某處，
    將其於96年10月12日，向威寶電信股份有限公司申辦門號00
    00000000預付型行動電話門號之 SIM卡，交付給年籍不詳之
    成年人使用。嗣某詐騙集團成年成員即意圖為自己不法之所
    有，在奇摩拍賣網站上，刊登不實之販賣商品訊息，並以門
    號0000000000行動電話作為聯繫電話，為下列詐欺取財之行
    為：
  (一)乙○○於97年6月30日下午6時45分許，上網至奇摩拍賣網
      站，見某詐騙集團所刊登之販賣商品訊息，乃下標購買液
      晶電視。該詐騙集團某成年成員即於97年7月1日下午3時9
      分許，以門號0000000000行動電話，與乙○○所使用之門
      號0919######（詳細號碼詳卷）行動電話聯繫，使乙○○
      陷於錯誤，於同日下午，在台中市西屯郵局，匯款新臺幣
      （下同）35,433元至該詐欺集團成員所指定顧崇立（為前
      案確定判決效力所及，經臺灣臺北地方法院檢察署檢察官
      以97年度偵字第22883號為不起訴處分確定)之蘆洲郵局第
      00000000000000號帳戶。
  (二)甲○○於97年7月3日下午，上網至奇摩拍賣網站，見某詐
      騙集團所刊登之販賣商品訊息，乃下標購買數位相機。該
      詐騙集團某成年成員即以門號0000000000行動電話與甲○○聯繫，使甲○○陷於錯誤，於同日晚間 7時34分許，在
      台北縣新店市○○路○段135號中國信託銀行自動櫃員機，
      匯款13,000元至該詐欺集團成員所指定陳志忠（經臺灣臺
      北地方法院檢察署檢察官移送臺灣高雄地方法院併案審理
      ）之臺灣土地銀行西湖分行第000000000000號帳戶。
  (三)丁○○於97年7月7日下午 5時55分許，上網至奇摩拍賣網
      站，見某詐騙集團所刊登之販賣商品訊息，乃下標購買行
      動電話1具（NOKIA N73）。該詐騙集團成年成員旋以門號
      0000000000行動電話與丁○○聯絡，致丁○○陷於錯誤，
      於97年7月9日下午 3時22分許，在高雄市某中國信託銀行
      自動櫃員機，將 5,000元匯入該詐欺集團成員所指定玉山
      銀行第0000000000000號無記名電子錢帳戶
  嗣因乙○○、甲○○、丁○○發覺受騙，報警處理而循線查悉
  上情。
二、案經臺北縣政府警察局新店分局報告臺灣臺北地方法院檢察
    署呈臺灣高等法院檢察署令轉臺灣臺中地方法院檢察署檢察
    官偵查起訴，暨高雄市政府警察局左營分局報告臺灣高雄地
    方法院檢察署檢察官移送本院併案辦理。
    理    由
一、上開犯罪事實，業據被告丙○○於本院坦白認罪（見本院卷
    第46、49頁），核與證人乙○○、甲○○、丁○○指證被害
    情節相符，並有威寶電信股份有限公司98年5月4日威客字第
    090504-01號函及所附門號 0000000000行動電話申請書、乙○○所提出之郵政國內匯款執據及奇摩拍賣網站網頁資料、
    蘆洲郵局第00000000000000號帳戶開戶資料及交易明細、門
    號0000000000行動電話於98年7月1日之通聯調閱查詢單、甲○○所提出之自動櫃員機交易明細表及奇摩拍賣網站網頁資
    料、臺灣土地銀行西湖分行第000000000000號帳戶之開戶資
    料及交易明細、丁○○提出之匯款明細及拍賣訊息翻攝照片
    、玉山銀行個人金融事業處97年 8月28日玉山個（電）字第
    0970822048號函暨所附該帳戶交易明細在卷可憑，足徵被告
    之自白確與犯罪事實相符。又刑法上之故意，分為直接故意
    與間接故意（又稱不確定故意），析言之，當行為人對於構
    成犯罪之事實，明知並有意使其發生者，為直接故意；如行
    為人對於構成犯罪之事實，預見其發生而其發生並不違背其
    本意者，乃屬間接故意，此觀刑法第13條之規定甚明。又幫
    助犯之成立，以行為人主觀上認知被幫助者可能正欲從事犯
    罪或係正在從事犯罪，而其行為足以幫助他人實現構成要件
    者，即具有幫助故意，並不以行為人確知被幫助者將犯或係
    犯何罪名為必要。查一般人前往電信公司申辦門號，僅需檢
    附相關身分證明文件即可辦理，並無特定資格之限制，亦無
    需負擔額外之費用，故於正常之情況下，並無使用他人所申
    辦門號之必要。本件被告將所申辦行動電話門號交付素無交
    情且不知真實姓名之第三人，衡情該第三人如有合法使用行
    動電話之需要，其自行申辦即可，何需使用他人申請之行動
    電話？則被告交付該 SIM卡時，當可預見可能供犯罪使用。
    再參以被告係成年人，具有一定之智識及生活經驗，而類如
    本件之詐騙案件，近年來在社會上層出不窮，且廣為各種媒
    體所披露，則被告縱使不確知其交付 SIM卡之對象暨其所屬
    詐騙集團犯罪行為之具體內容，惟應可預見該門號有遭詐騙
    集團作為詐取財物工具之可能，其仍執意為之，實已具有幫
    助詐欺取財之不確定故意，灼然甚明。是被告幫助詐欺取財
    之犯罪事證已臻明確，其犯行洵堪認定，應依法論罪科刑。
二、核被告所為，係犯刑法第 30條第1項前段、刑法第339條第1
    項之幫助詐欺取財罪。被告提供上開 SIM卡供他人使用，幫
    助詐欺集團成員詐騙被害人乙○○、甲○○、丁○○之行為
    ，係以單一之幫助詐欺行為，侵害多數被害人之財產法益，
    為想像競合犯，應依刑法第55條之規定從一重處斷。被告曾
    因詐欺案件，經本院以95年度中簡字第2033號判處有期徒刑
    3 月確定，於95年12月21日易科罰金執行完畢，有臺灣高等
    法院被告前案紀錄表在卷可參，其於徒刑執行完畢，5 年以
    內故意再犯本件有期徒刑以上之罪，為累犯，應依刑法第47
    條第 1項之規定加重其刑。被告僅係幫助他人實行詐欺取財
    犯罪，為幫助犯，爰依刑法第30條第 2項之規定，按正犯之
    刑予以減輕，並依法先加後減。爰審酌被告有犯罪前科之品
    行（參卷附臺灣高等法院被告前案紀錄表）、大專肄業之智
    識程度、經濟小康之生活狀況（見98年度偵字第5549號偵查
    卷第31頁被告警詢筆錄受詢問人資料），其率行交付行動電
    話 SIM卡供他人犯罪使用，造成警察機關追查贓款及實際犯
    罪行為人發生阻礙，對於社會治安具有相當之危害性，及被
    告犯罪之動機、手段、使被害人受有合計 5萬餘元之損失暨
    迄未賠償損害之犯後態度等一切情狀，量處如主文所示之刑
    ，併諭知易科罰金之折算標準，以示懲儆。
三、據上論斷，應依刑事訴訟法第273條之1第 1項、第299條第1
    項前段，刑法第30條第1項前段、第2項、第339條第1項、第
    55條、第47條第1項、第41條第 1項前段，刑法施行法第1條
    之1，判決如主文。
本案經檢察官戊○○到庭執行職務。
中    華    民    國    98    年    10    月    23    日
            刑事第四庭    法  官  張恩賜
以上正本證明與原本無異。
如不服本判決應於收受本判決後10日內向本院提出上訴書狀，其
未敘述上訴理由者，並得於提起上訴後10日內向本院補提理由書
狀（均須按他造當事人之人數附繕本）「切勿逕送上級法院」。
                          書記官  黃舜民
中    華    民    國    98    年    10    月    23    日
附錄本案論罪科刑法條
刑法第339條第1項：
意圖為自己或第三人不法之所有，以詐術使人將本人或第三人之
物交付者，處五年以下有期徒刑、拘役或科或併科一千元以下罰
金。


司法院資訊處製作；財團法人民間司法改革基金會備份。
